【裁判字號】    90,訴,1484
【裁判日期】    920729
【裁判案由】    拆屋還地
【裁判全文】
臺灣板橋地方法院民事判決  九十年度訴字第一四八四號
    原      告  大永興業股份有限公司
    法定代理人  丙○○
    訴訟代理人  甲○○
    被      告  乙○○
    被      告  丁○○
    訴訟代理人  戊○○
右當事人間請求拆屋還地事件，本院判決如左：
    主      文
被告乙○○應將坐落台北縣新莊市○○段五二二地號土地上如附圖所示斜線部分十一
點七六平方公尺之建物（即門牌號碼台北縣新莊市○○路七號及九號建物）拆除，並
將該部分土地返還原告。
被告乙○○應給付原告新台幣陸萬玖仟佰柒拾壹元。並自民國九十年七月十八日起
至交還前項所示土地之日止，按月給付原告新台幣壹仟壹佰玖拾柒元。
原告其餘之訴駁回。
訴訟費用由原告負擔百分之六，餘由被告負擔。
本判決第一項及第二項於原告以新台幣拾陸萬元、新台幣萬仟元預供擔保後，
得假執行；但被告乙○○如於假執行程序實施前各以新台幣壹佰零陸萬陸仟貳佰玖拾
壹元、新台幣玖萬捌仟零玖拾玖元為原告供擔保後，得免為假執行。
原告其餘假執行之聲請駁回。
    事實及理由
一、程序方面：
    本件被告未於最後言詞辯論期日到場，核無民事訴訟法第三百八十六條各款所列
    情形，爰依原告聲請，由其一造辯論而為判決。
二、原告起訴主張：坐落台北縣新莊市○○段五二二地號土地為原告所有，被告並無
    任何正當之使用權源，竟未經原告同意擅自於其上興建房屋居住，已侵害原告之
    所權，爰依民法第七百六十七條之規定，請求被告拆除該地上物，將土地返還予
    原告。並依不當得利之規定，請求被告按系爭土地申報地價年息百分之十計算，
    賠償相當於租金之不當得利。並聲明(一)被告應將坐落台北縣新莊市○○段五二二
    地號土地內，如附圖所示斜線部分，面積一一點七六平方公尺之地上物拆除，並
    將基地騰空返還予原告。(二)被告應給付原告新台幣（下同）十一萬五千六百二十
    一元，並自民國九十年七月十八日起至返還土地之日止，按月給付原告一千九百
    九十五元。(三)願供擔保請准宣告假執行。
三、被告未於最後言詞辯論期日到場，惟其前曾到場辯論，並以：渠等於五十六間購
    買門牌號碼台北縣新莊市○○路五號房屋，屋後有空地迄圍牆止，渠後來整修將
    建物搭建至圍牆邊，不知有越界建築等語。並聲明請求駁回原告之訴及假執行之
    聲請。
四、查原告主張坐落台北縣新莊市○○段五二二地號土地為原告所有乙節，業據提出
    土地登記簿謄本一份在卷可憑，並為被告所不爭。而門牌號碼台北縣新莊市○○
    路七號、九號建物分別占用原告所有如附圖斜線部分所示、面積各三點二六平方
    公尺及八點五０平方公尺之事實，亦經本院勘驗屬實，製有勘驗筆錄一份在卷可
    憑，並囑託台北縣新莊地政事務所繪製複丈成果圖在卷可稽。則原告主張上開中
    港路七號、九號建物，有占用其所有系爭土地，亦堪信為真實。
五、再查，台北縣新莊市○○路七號、九號門牌係於五十六年十月三十日初設戶籍，
    原為台北縣新莊市○○路六號，為一層建物，前於六十九年九月一日因行政區域
    調整為同市○○路五號，於八十五年五月一日因門牌整編為同市○○路七號，於
    同年六月二十七日再隔間增列同路九號門牌等情，業經本院依職權向台北縣新莊
    戶政事務所函詢明確，並有該所九十二年六月十七日北縣莊戶字第０九二０００
    六五五六號函附門牌編定證明書暨申請書之影本一份在卷可憑。而該台北縣新莊
    市○○路五號建物經被告王寶貴於八十五年二月三日申報為其原始出資於其原有
    一層建物再為增建，並於其上再興建二至四層建物，且據以申報房屋現值等情，
    亦經本院向臺北縣政府稅捐稽徵處新莊分處函查屬實，並有該處九十二年六月九
    日北稅莊（二）字第０九二００一七三四號函附房屋申報稅籍資料之影本一份在
    卷可憑，並有台北縣新莊地政事務所九十二年五月二十七日函附建物登記簿謄本
    三份在卷可稽。則門牌號碼台北縣新莊市○○路七號及九號建物為被告王寶貴所
    有，亦堪認定，則被告乙○○就系爭建物自有事實上處分權，而有拆除之權能。
    而被告乙○○並未主張其有何得占有使用系爭土地之正當權源，亦未就此提出任
    何資料以供本院查證判定，則原告本於所有權人地位，基於所有物返還請求權及
    妨害除去請求權，請求被告乙○○將坐落系爭土地上如附圖斜線部分所示、面積
    計一一點七六平方公尺之建物拆除，並將占有之土地返還原告，於法有據，應予
    准許。又上開門牌號碼台北縣新莊市○○路七號及九號建物為被告王寶貴所有，
    業經本院審認如前，原告就被告丁○○就上開門牌號碼新莊市七號及九號建物有
    何事實上處分權乙節，並未舉證以為證明，則其請求被告丁○○共同拆屋還地，
    即屬無據，應予駁回。
六、又按無法律上之原因而受利益，致他人受損害者，應返還其利益。本件被告乙○
    ○無權占有原告之系爭土地，依社會通常之觀念，被告乙○○可獲得免於支付租
    金之利益，致原告受有損害，原告自得依民法第一百七十九條之規定，請求被告
    乙○○返還自起訴狀繕本送達之日前五年內其占用系爭土地相當於租金之不當得
    利。至該金額究以若干為適當，依土地法第一百零五條準用同法第九十七條、土
    地法施行法第二十五條，應參酌基地之位置、工商繁榮之程度、占用人利用基地
    之經濟價值及所受利益等項，在申報地價年息百分之十限度內決定之，並非必達
    申報地價之最高額。又計算土地申報總價額之基準，依土地法施行法第二十五條
    、土地法第一百四十八條．平均地權條例第十六條等規定，係以土地所有權人依
    法所申報之地價為其法定地價。經查系爭土地遭被告乙○○占用部分臨近台北縣
    新莊市○○路十二米道路，北臨恆毅中學，系爭土地南鄰新莊市○○路，中正路
    上店家及金融機構林立，交通便利，開車五、六分鐘可抵省立台北醫院，步行五
    分鐘可抵新莊老街之傳統市場，生活機能尚稱良好等情，亦經本院勘驗屬實，製
    有勘驗筆錄一份在卷可證，則原告主張被告乙○○應給付原告相當於不當得利之
    租金，應以土地申報總價年息百分之十計算，猶屬過高，應以百分之六為適當。
    而系爭土地於八十三年七月之申報地價為每平方公尺一萬七千七百零五元，八十
    六年七月之申報地價為每平方公尺二萬零三百四十四點四元，於八十九年之申報
    地價為每平方公尺二萬零三百五十七元，有原告提出之地價謄本二紙附卷足參。
    故被告乙○○自八十五年七月十八日起至九十年七月十七日止應給付原告相當於
    不當得利之租金為六萬九千三百七十一元（其計算式如附表一所示）。另自九十
    年七月十八日（即起訴狀繕本送達之日）起至將系爭土地返還原告之日止，應按
    月給付原告相當於不當得利之金額為一千一百九十七元（其計算式如附表二所示
    ）
八、綜上所述，原告依民法第七百六十七條之所有物返還請求權及妨害除去請求權，
    請求被告乙○○將系爭土地上如附圖斜線所示部分、面積共計一一點七六平方公
    尺之地上建物拆除，將占有之系爭土地返還原告，並依不當得利返還請求權，請
    求被告乙○○給付十六萬七千九百八十三元，並自九十年七月十八日（即起訴狀
    繕本送達之日）起至返還上開占有之土地止，按月給付原告一千一百九十七元計
    算相當租金之利益，核屬正當，應予准許，原告逾此部分之請求，為無理由，應
    予駁回。
九、兩造分別陳明願供擔保，聲請宣告假執行或免為假執行，經核於原告勝訴部分，
    並無不合，爰分別酌定相當之擔保金額，予以准許。原告敗訴部分，其假執行之
    請失所附依，爰併予駁回之。
十、本件事證已臻明確，兩造其餘攻擊防禦方法，於本案判決之結果不生影響，爰不
    一一論列，併此敘明。
十一、據上論結，本件原告之訴一部有理由，一部無理由，依民事訴訟法第三百八十
      五條第一項前段、第七十九條但書、第三百九十條第二項、第三百九十二條，
      判決如主文。
中      華      民      國    九十二    年      七      月    二十九    日
                                臺灣板橋地方法院民事第三庭
~B法      官  陳麗玲
右為正本係照原本作成
如對本判決上訴，須於判決送達後廿日內向本院提出上訴狀
中      華      民      國    九十二    年      七      月    二十九    日
~B法院書記官  顧嘉文
~F0
~T40
附表一：
  1.自八十五年七月十八日起至九十年七月十七日止
    (1)自八十五年七月十八日起至八十六年六月三十日止
    17,705元Ⅹ11.76Ⅹ6%  =12,493（元以下四捨五入，下同）
    （12,493 Ⅹ14/366）+（12,493Ⅹ11/12）=11,930
    (2)自八十六年七月一日起至八十九年六月三十日止
      20,034.4Ⅹ11.76Ⅹ6%Ⅹ3=42,408
    (3)自八十九年七月一日起至九十年七月十七日止
      20,357Ⅹ11.76Ⅹ6%  =14,364
      14,364+（14,364Ⅹ17/365） =15,033
    (1)+(2)+(3)=11,930+42,408+15,033=69,371
附表二
    自九十年七月十八日起，應按月返還之利益：
    20,357Ⅹ11.76Ⅹ6% Ⅹ1/12=1,197


司法院資訊處製作；財團法人民間司法改革基金會備份。
